【裁判字號】    98,抗,971
【裁判日期】    980928
【裁判案由】    聲請定其應執行刑
【裁判全文】
臺灣高等法院刑事裁定                   98年度抗字第971號
抗  告  人
即  受刑人  甲○○
                    （現於苗栗市大千綜合醫院南勢院區執行
上列抗告人因竊盜等案件，不服臺灣新竹地方法院中華民國98年
7月23日定應執行刑之裁定（98年度聲字第807號），提起抗告，
本院裁定如下：
    主  文
原裁定撤銷。
甲○○犯如附表所示各罪所處之刑，應執行有期徒刑參年，如易
科罰金，以新臺幣壹仟元折算壹日。
    理  由
一、抗告意旨略以：原審將已合併裁定應執行刑之案件予以分開
    ，重新分案裁定，如此一來抗告人並無減輕其刑，抗告人也
    不懂法律，爰提出抗告，期盼體恤抗告人給予從輕裁定等語
    。
二、原裁定意旨略以：抗告人甲○○先後犯如附表所示各罪，均
    經分別判處如附表所示之刑確定在案，檢察官聲請定其應執
    行之刑，經原審法院認聲請為正當，就附表編號1至14所示
    之罪，主刑部分定其應執行刑為有期徒刑3年等語，經核並
    無不合。
三、按法律上屬於自由裁量事項，尚非概無法律性之拘束，在法
    律上有其外部界限及內部界限。前者法律之具體規定，使法
    院得以具體選擇為適當裁判，此為自由裁量之外部界限。後
    者法院為自由裁量時，應考量法律之目的，法律秩序之理念
    所在，此為自由裁量之內部界限。法院為裁判時，兩者均不
    得有所踰越。查本件抗告人先後犯有如附表所示之竊盜等罪
    ，經如附表所示之法院分別判處徒刑並均確定在案。臺灣新
    竹地方法院檢察署檢察官因而向原審法院聲請定其應執行刑
    ，經原審法院審核認聲請為正當，並衡酌抗告人所犯各罪性
    質，依上揭法條規定，定其應執行刑為有期徒刑3年，係在
    各刑中之最長期4月以上，各刑合併之刑期3年8月以下，即
    合於法律所定之外部界限，復未逾自由裁量之內部界線（附
    表編號6、7之2罪曾定應執行刑6月，獲減少有期徒刑1月之
    利益；編號8、9、10之3罪曾定應執行刑6月，獲減少有期徒
    刑3月之利益；編號12、13之2罪曾定應執行刑6月，獲減少
    有期徒刑1月之利益。原審將前述各次判決所定之應執行刑
    與其他各罪之刑，加總後《加總後共計3年3月》復予酌減3
    月），於法並無不合。抗告人稱原審重新裁定，使抗告人並
    無減輕其刑云云，顯有誤會，原審於法律界限內之裁量審酌
    並無不當。
四、次按易科罰金制度將原屬自由刑之刑期，在符合法定要件下
    更易為罰金刑之執行，旨在防止短期自由刑之流弊，並藉以
    緩和自由刑之嚴厲性。而刑法第51條第5款數罪併罰之規定
    ，目的在於將各罪及其宣告刑合併斟酌，予以適度評價，而
    決定所犯數罪最終具體實現之刑罰，以符罪責相當之要求。
    依該款規定，分別宣告之各刑均為有期徒刑時，於各刑中之
    最長期以上，各刑合併之刑期以下，定其刑期，原無使受刑
    之宣告者，處於更不利之地位之意。惟對各得易科罰金之數
    罪，由於併合處罰定其應執行刑之結果逾6個月，而不得易
    科罰金時，將使原有得易科罰金之機會喪失，非受自由刑之
    執行不可，無異係對已定罪之行為，更為不利之評價，已逾
    越數罪併罰制度之本意。且數罪併罰定應執行刑逾有期徒刑
    6個月，縱使准予易科罰金，並不當然導致鼓勵犯罪之結果
    ，如一律不許易科罰金，實屬對人民身體自由之過度限制。
    是現行刑法第41條第2項，關於數罪併罰，數宣告刑均得易
    科罰金，而定應執行之刑逾6個月者，排除適用同條第一項
    得易科罰金之規定部分，與憲法第23條規定有違，並與司法
    院釋字第366號解釋意旨不符，應自民國98年6月19日起失其
    效力（司法院釋字第662號解釋參照）。
五、是依司法院釋字第366號、第662號等解釋意旨，對各得易科
    罰金之數罪併合處罰之結果，如就各該宣告刑所定之執行刑
    逾6個月之情形，仍得為易科罰金。原審未及審酌及此，漏
    未諭知易科罰金之折算標準，即有未合。抗告意旨雖未指摘
    此部分，然原審裁定既有未當，自應由本院撤銷原裁定，並
    自為裁定如主文第二項所示。
六、據上論結，應依刑事訴訟法第413條後段，刑法第51條第5款
    、第41條第1項前段，司法院釋字第662號解釋，裁定如主文
    。
中    華    民    國    98    年    9     月    28    日
                  刑事第十三庭  審判長法  官   曾德水
                                      法  官   陳恆寬
                                      法  官   崔玲琦
以上正本證明與原本無異。
不得再抗告。
                                      書記官   馬佳瑩
中    華    民    國    98    年    9     月    29    日


司法院資訊處製作；財團法人民間司法改革基金會備份。
